【裁判字號】    95,台抗,361
【裁判日期】    950615
【裁判案由】    給付工程款聲請強制執行
【裁判全文】
最高法院民事裁定              九十五年度台抗字第三六一號
    再 抗告 人  德寶營造股份有限公司
                        號14.
    法定代理人  甲○○
    代  理  人  劉雅洳律師
上列再抗告人因與相對人交通部臺灣區國道新建工程局間請求給
付工程款聲請強制執行事件，對於中華民國九十四年十二月三十
日台灣高等法院裁定（九十四年度抗字第二九五○號），提起再
抗告，本院裁定如下：
    主  文
原裁定廢棄，應由台灣高等法院更為裁定。
    理  由
按執行名義附有條件、期限或須債權人提供擔保者，於條件成就
、期限屆至或供擔保後，始得開始強制執行，此觀強制執行法第
四條第二項規定自明。又關於強制執行事項及範圍發生疑義時，
執行法院應調閱卷宗，強制執行法第八條第一項亦定有明文。查
本件再抗告人持其與相對人間有關「二高後續計畫白河新化段第
Ｃ３２６標新市段及善化收費站工程」工程爭議，經行政院公共
工程委員會民國九十年六月二十日調解成立之調解書為執行名義
，依該調解書第三項所載：有關前開工程第四十期以前工程款之
百分之四十共新台幣（下同）二億五千零八十四萬零三百十七元
，相對人應於法院逐次撤銷假扣押令後，匯入聯合承纜所共同指
定之再抗告人設於華南商業銀行新店分行之活期存款帳戶。再抗
告人原主張因台北地院九十年六月二十日尚扣押之金額僅一億五
千五百六十二萬六千四百七十九元，故相對人對於已撤銷扣押令
之款項九千五百二十一萬三千八百三十八元，即應依前開執行名
義給付再抗告人，並匯入上揭帳戶。台北地院雖以上開執行名義
係附有工程保留款以法院撤銷扣押令為停止條件之執行名義，在
條件成就前，不得開始強制執行。而系爭保留款除由第三人盛隆
機械股份有限公司（下稱盛隆公司）扣押一千一百二十六萬九千
八百六十六元及鄭中平扣押一億元加計利息與執行費，共一億五
千五百六十二萬六千四百七十九元外，另由新祥記工程股份有限
公司（下稱新祥記公司）於九十二年十二月十八日聲請執行同一
標的，台北地院於九十三年一月二十九日對相對人發扣押命令，
再行扣押一億五千八百萬元，扣押之債權總金額已逾工程保留款
，在撤銷扣押令前，相對人既不得自由處分，再抗告人請求將其
中九千五百二十一萬三千八百三十八元匯入其上揭帳戶，即有不
合，因而駁回其強制執行之聲請。再抗告人不服提起抗告，原法
院以第三人鄭中平聲請強制執行部分，雖經台北地院及原法院裁
定駁回其聲請，然尚未確定，故依上所述，扣押之金額既逾系爭
工程保留款，其強制執行之聲請即無從准許為由，維持台北地院
裁定，於九十四年十二月三十日裁定駁回其抗告。然再抗告人主
張案外人鄭中平聲請強制執行部分，於九十四年十一月三十日已
經本院駁回其聲請確定，故扣除其扣押之一億元本息部分，前揭
遭扣押之工程款僅餘盛隆公司一千五百二十六萬零三百八十六元
及新祥記公司之一億五千八百萬元，已低於二億五千零八十四萬
零三百十七元，前述執行名義之停止條件已成就，再抗告人強制
執行之聲請，非不得准許云云。原審疏未調卷查明再抗告人之上
開主張是否屬實，即逕行認定假扣押之債權總金額逾越系爭工程
保留款，而為不利於再抗告人之論斷，於法自有未合。再抗告意
旨，指摘原裁定不當，求予廢棄，非無理由。
據上論結，本件再抗告為有理由。依強制執行法第三十條之一、
民事訴訟法第四百九十五條之一第二項、第四百七十七條第一項
、第四百七十八條第二項，裁定如主文。
中    華    民    國  九十五  年    六    月   十五   日
                      最高法院民事第六庭
                          審判長法官  許  朝  雄
                                法官  謝  正  勝
                                法官  鄭  玉  山
                                法官  吳  麗  女
                                法官  袁  靜  文
      本件正本證明與原本無異
                                      書  記  官
中    華    民    國  九十五  年    六    月  二十七  日
                                                   ｍ


司法院資訊處製作；財團法人民間司法改革基金會備份。
